【裁判字號】    99,交聲,1291
【裁判日期】    990430
【裁判案由】    聲明異議
【裁判全文】
臺灣臺中地方法院交通事件裁定        99年度交聲字第1291號
原處分機關  交通部公路總局臺中區監理所豐原監理站
異  議  人
即受處分人  甲○○
上列受處分人因違反道路交通管理處罰條例案件，對於交通部公
路總局臺中區監理所豐原監理站於民國99年3月11日所為之處分
（原處分案號：豐監稽違字第裁63-GF0000000號裁決書）聲明異
議，本院裁定如下：
    主    文
異議駁回。
    理    由
一、原處分機關略以：異議人即受處分人甲○○駕駛車牌號碼NV
    M-160號重機車於99年2月10日21時許，行經臺中市○○路與
    大墩十一街口時因「闖紅燈」違規，為臺中市警察局第四分
    局員警以中市警交字第GF0000000 號違反道路交通管理事件
    通知單舉發違規；異議人於前揭時間、地點被舉發違規事實
    ，係違反道路交通管理處罰條例第53條第1 項規定，異議人
    於期限內申訴，經舉發單位查復，仍有不服，本站遂於99年
    3 月11日以豐監稽違字第裁63-GF0000000號裁決書，裁處罰
    鍰新臺幣（下同）1,800元整，並依同條例第63條第1項第3
    款規定記違規點數3點，逾期則依裁決書處罰主文規定裁處
    。本案經轉舉發單位查證，臺中市警察局第四分局於99年3
    月2日以中分四交字第0990004756號函查覆違規事實明確，
    據上本案依法所為裁處，並無違誤等語。
二、異議人即受處分人甲○○（下稱受處分人）異議意旨略以：
    伊當日神智清醒，所見之號誌絕非紅燈才通行，且沿途車速
    緩慢約時速30公里，當時值勤警員有手持數位錄影照相器材
    ，卻拒絕出示伊違規之證據，反以恐嚇威脅語氣斥責伊：「
    如果不簽名，我們就寫你拒簽，我要告你，我們交通法庭上
    見」等語，要求伊在違規通知單上簽名，故本件僅憑員警單
    方面之說詞，無其他事證可佐異議人之違規事實，伊認為員
    警為求取績效，違法不當舉發，爰聲明異議云云。
三、按汽車駕駛人，行經有燈光號誌管制之交岔路口闖紅燈者，
    處新臺幣一千八百元以上五千四百元以下罰鍰，並記違規點
    數三點；道路交通管理處罰條例第53條第1項、第63條第1項
    第3 款分別定有明文。又按汽車行駛至交岔路口，其行進、
    轉彎，應遵守燈光號誌；道路交通安全規則第102條第1項第
    1款定有明文。
四、經查：
  (一)異議人駕駛車牌號碼NVM-160號重機車於99年2月10日21時許
    ，行經臺中市○○路與大墩十一街口時，因「闖紅燈」違規
    ，為臺中市警察局第四分局員警舉發等情，有中市警交字第
    GF0000000號舉發違反道路交通管理事件通知單、臺中市警
    察局第四分局99年3月2日中分四交字第0990004756號附卷可
    憑，核與證人即舉發員警戴佑勳於99年4月21日到庭具結證
    稱：伊當時在大墩十一街上，異議人亦在大墩十一街上，異
    議人的車子在對向。伊騎乘機車，遇燈號轉為紅燈時，伊就
    停車，隨即就看到異議人闖紅燈過來，當時謝仁杰隊長不在
    ，是另一名警員同仁王世潤與伊一起執行勤務攔下異議人，
    因異議人有意見，伊就拿機器錄音。伊在開罰單時，王世潤
    站旁邊，伊沒注意王世潤是否有拿出數位產品攝影或錄音等
    語之情節大致相符。
  (二)異議人雖辯稱警員未盡舉證責任，證人戴佑勳到庭證述先說
    另一名警員未帶數位產品，又改稱可能有帶，前後矛盾，且
    2人為同事，證人怎能諉為不知另名同事究竟有無拿數位產
    品攝影或錄音云云。然按按道路交通管理處罰條例科處行政
    罰事件，依據公法爭議之舉證責任分配法則，固應先由行政
    機關就其業已履踐相關正當法律程序，以及人民應受處罰之
    客觀違反法令行為，負證明之責，受處分人就行政機關已為
    相當證明之前開事項，若主張欠缺主觀歸責條件或為其他抗
    辯，亦須就其所辯提出反證。惟行政機關對於前開應為舉證
    事項，並非不得以執行查察取締勤務人員，依據調查人證之
    程序，使就親歷事實提供不可替代之證明方法，受處分人就
    該證人所述見聞經過之真實性倘有質疑，除依法定交互詢問
    程序加以檢驗外，亦不得僅因證人之個人身分、地位或與當
    事人之關係而謂其不得作證，或憑己意指為必須代以其他特
    定之證據方法，此在證人業已具結願依偽證罰則擔保證言可
    信之場合，尤屬當然；又員警舉發各項道路交通違規事由，
    本不以提出採證照片或錄影者為限，倘受限於交通違規事實
    發生之即時性（如闖紅燈之瞬間違規、不服稽查之逃逸行為
    ）、急迫性（如駕駛人避免遭取締酒後駕車而改由未飲酒之
    乘客駕駛），而由員警依目視舉證，填製通知單舉發汽車駕
    駛人交通違規事實，亦屬法之所許。本件證人戴佑勳既已具
    結證述上開內容，且當時警員係騎乘機車，臨時發現異議人
    之違規事實，而攔下異議人並開立罰單，其基於維護交通秩
    序，公眾安全職責所為之舉發，自應先受合法、正確之推定
    。又異議人於為警舉發開單過程當日，先辯稱沒有看到紅燈
    ，其後復央求警員念其初犯，開立較輕之違規事實，惟遭警
    拒絕，異議人見警不接受，又要求警員提示闖紅燈之錄影畫
    面或照片，且拒不簽名，警員僅表示若異議人不符可以申訴
    、上法院、上交通法庭等情，有證人庭呈之現場錄音燒錄光
    碟及錄音譯文在卷可資佐證，並經本院當庭勘驗錄音光碟內
    容無訛，本院復查無其他證據足資證明值勤員警有捏造事實
    、違法取締之情事，足認證人所言屬真實可採。異議人前揭
    所辯，委無可信，則異議人確實有行經有燈光號誌管制之交
    岔路口闖紅燈之違規行為，應堪認定。
  (三)至異議人所指證人到庭證述內容前後矛盾部分，因警員係騎
    車，臨時發現異議人闖紅燈，而即時予以攔查舉發，已如前
    述，則縱使與證人同時值勤之另名員警於攔下異議人後，確
    有手持數位錄影設備錄音錄影，其內容亦僅係警員將異議人
    攔下之後，異議人表示沒看到燈號、要求警方開立較輕之罰
    單、要求警方出示違規證據及拒簽之過程，並無異議人闖紅
    燈之畫面，則另名警員究竟有無手持數位產品錄音錄影，於
    本件違規事實無直接關連性，本院不予調查，附此敘明。
  (四)綜上所述，異議人駕駛車牌號碼NVM-160號重型機車，確有
    於前開時地，闖越紅燈之違規事實。從而，原處分機關援引
    前揭規定，予以裁罰處1,800元罰鍰，並記違規點數3點，依
    法並無不當，本件異議人之聲明異議為無理由，應予以駁回
    。
五、依道路交通管理處罰條例第87條第2項，道路交通案件處理
    辦法第19條，裁定如主文。
中    華    民    國    99    年    4     月    30    日
                  交通法庭  法  官  黃建都
上正本證明與原本無異。
如不服本裁定，應於送達後五日內，向本院提出抗告狀。
                                書記官  賴玉真
中    華    民    國    99    年    4     月    30    日

司法院資訊處製作；財團法人民間司法改革基金會備份。
